臺灣基隆地方法院民事簡易判決　　　　 96年度基簡字第747號
原　　　告　甲○○
被　　　告　乙○○
上列當事人間損害賠償事件，本院於96年12月13日言詞辯論終結
，判決如下：
    主  文
被告應給付原告新臺幣柒萬貳仟玖佰捌拾肆元及自民國九十六
年七月二十七日起至清償日止，按年息百分之五計算之利息。
原告其餘之訴駁回。
訴訟費用新台幣壹仟肆佰肆拾元，由被告負擔新台幣捌佰陸拾肆
元，餘由原告負擔。
本判決原告勝訴部分得假執行。
    事實及理由要領
一、原告起訴主張於民國96年4月9日上午7時10分許駕駛車牌號
    碼1259-DT號貨車行經西濱公路外木山產業道路時，因被告
    所駕駛車牌號碼EX-9520號汽車闖紅燈強行通過，致使原告
    所有貨車剎車不及而與被告上開汽車碰撞，致原告所有貨車
    因此毀損，案經基隆市警察局交通隊到場處理。按不法毀損
    他人之物者，被害人得請求賠償其物因毀損所減少之價額；
    負損害賠償責任者，除法律另有規定或契約另有訂定外，應
    回復他方損害發生前原狀，民法第196條、213條定有明文。
    原告上開貨車所受損害經修復後共計支付費用新台幣（下同
    ）136,000元，爰提起本件訴訟請求被告給付136,000元及自
    起訴狀繕本送達翌日起至清償日止，按年息百分之五計算之
    利息等語。
二、被告則以下揭情詞置辯，請求駁回原告之訴：
  (一)被告駕駛EX-9520號自小客車於96年4月9日上午7時，自武聖
    街144巷路口跨越西濱快速道路往外木山產業道路方向行駛
    ，於橫越前已確認武聖街144巷口直立式交通號誌及對面往
    外木山產業道路專用號誌之橫式交通號誌皆為綠燈才緩慢開
    車通過路口，不料在橫跨西濱快速道路中心點時，卻被違規
    闖紅燈從萬里方向急速前往基金三路之原告所駕駛之車號
    1295-DR貨車撞擊被告上開車輛駕駛座之左側門。
  (二)原告主張其未闖紅燈，主要為肇事路口有闖紅燈照相，然經
    被告於96年8月19日以攝影機實地攝影發現，該路口闖紅燈
    照相根本沒有在運作，被告強烈質疑原告証據之正確性。
  (三)又台灣省基宜區車輛行車事故鑑定委員會鑑定意見書（基宜
    鑑字第960197號）之意見，亦讓被告無法接受。查該文之伍
    、肇事分析之四警繪現場圖示所陳述，被告所行駛縱向號誌
    燈有綠燈無紅燈，而該號誌燈顯示綠燈可見被告有行駛權，
    足證本人未有違規情事；另肇事分析之五鑑定委員會委員所
    陳述，另一處號誌燈（往外木山產業道路）屬全罩式，自武
    聖街行駛之駕駛人無法看到交通號誌等語，而認被告有違規
    之嫌，此實令被告於身心受創之餘完全無法接受，故被告向
    台灣省車輛行車事故委員會申請覆議，該覆議之鑑定雖未裁
    定原告之過失，然亦還被告一個較公平的論述。
  (四)因為事故當時被告本人及車子被撞得很嚴重，所以被告神智
    不是很清楚，隨即被送到醫院急救。而交通警察迨被告完成
    手術後，即在醫院迅速詢問被告筆錄；反之原告駕駛完全未
    受傷，且有一段長時間在事發現場，可以思考如何應對交警
    ，加上被告本人表達能力笨拙，原裁決之基隆市○○○○道
    路交通事故初步分析」、臺灣省基宜區車輛行車事故鑑定委
    員會「鑑定意見」，兩單位僅以警訊筆錄作成研判，事後經
    過漫長時日，被告回復原有記憶，重新確認駕駛過程未有違
    規情事。
  (五)至於原告於96年11月26日寄出之修車估價單與修車廠在96年
    5月29日傳真給被告之修車估價單金額、項目不同，列舉如
    下：估價單P1零件名稱項目「左大燈下方向燈（白）及右大
    燈下方向燈（白）」，原告所提供之估價單金額為760元，
    廠商傳真給本人之金額為590元，原告估價單P3之總金額
    10,200元與大寫金額數目不合，也與本人之修車單金額不合
    ，而修車廠傳真給被告之頁數只有3張，並未有其他頁數，
    且修車廠還電話告知，如果現金繳款還可以打九折優待等等
    ，可見原告之文件有重新竄改過之嫌。
三、得心證之理由：
    經核兩造之爭點為：(一)本件車禍肇事責任之歸屬？(二)原告請
    求之損害賠償金額136,000元有無理由？茲分述如下：
  (一)本件車禍肇事責任之歸屬？
  1.經查，依證人即處理肇事現場之員警許書銘到庭證稱：「依
    照被告車子行駛的方向，應該看武聖街144巷口的直立式號
    誌燈，但當時號誌燈是故障的，只有綠燈跟黃燈，並沒有紅
    燈；依照原告行駛的方向，必須遵照西濱快速道路二個橫式
    的號誌燈，這兩組號誌燈不會互相衝突，如果西濱道路的號
    誌燈是綠燈的話，武聖街跟外木山的號誌燈就會是紅燈。」
    等語（見本院96年10月17日言詞辯論筆錄），顯示本件車禍
    事件肇因於必有一造為闖紅燈者；而依被告於基隆市警察局
    96年4月9日道路交通事故談話紀錄表詢問時所述：「（問其
    肇事前行進方向、車道及肇事經過情形）我由武聖街駛出要
    往外木山產業道，我當時看我頭頂上之號誌是綠燈，我直行
    駛出，就被對方車速很快的撞了過來。」等語，可知被告於
    肇事前所觀看行駛方向之號誌燈，並非其遵行方向應觀看之
    直立式號誌，而係其所稱之「頭頂上之號誌」，顯見被告駕
    駛車輛有未遵行行車號誌之虞；參以本件車禍肇事責任經臺
    灣省基宜區車輛行車事故鑑定委員會會務人員赴現場履勘結
    果，近處武聖街號誌燈僅單面，號誌燈頭面向外木山方向，
    遠處武聖街號誌燈頭屬全罩式，以自小客車行車動向角度，
    無法看到遠處武聖街號誌燈，但可以看到西濱公路號誌燈等
    情觀之，益徵被告誤看號誌之可能性甚大。
  2.再者，被告事後雖辯稱其所觀看之號誌係武聖街144巷口之
    直立式交通號誌，並非頭頂上之號誌，主要是交通員警向被
    告詢問肇事過程時，被告因車禍被撞導致頭腦不是很清楚，
    才會在警局談話筆錄中回答是看頭頂上的號誌，實際上被告
    是看直立式號誌云云。惟查，被告除在基隆市○○○道路交
    通事故談話紀錄表第14點詢問：「你是否意識清醒接受談話
    ? 」時，明白表示其意識清醒外，並在該談話紀錄表上簽名
    捺印，且經現場處理員警許書銘到庭證述屬實（見本院96年
    10月17日言詞辯論筆錄），以一駕車者對於其行駛車輛應遵
    行號誌指示之如此重要之事，焉會任意或輕率回答？此顯與
    常情有悖，是被告上開所辯，要難採信。
  3.此外，經本院函文基隆市警察局交通隊詢問肇事地點是否設
    有拍攝闖紅燈之照相設備，並請查明在本件肇事時地是否曾
    拍攝到原、被告所駕駛之車輛闖紅燈穿越馬路之相片等情，
    經函覆在西濱公路（已正名為台2線）金山、萬里往基隆市
    區方向設有「微電腦闖紅燈及測速自動照相設備」，且經基
    隆市警察局交通隊調閱檢核在肇事前後（即96年4月9日6時
    25分至8時45分止）違規採證之底片，並無原、被告即本院
    所查詢之車號EX-9520號及1259-DT號二輛車號車輛違規等情
    ，有基隆市警察局96年11月1日基警交字第0960031365號函
    在卷可稽。足證行駛西濱公路方向之原告並無被告所辯闖紅
    燈穿越馬路之行為。
  4.綜上，堪認本件車禍之發生應肇因於被告誤看應遵行方向之
    號誌燈而誤闖紅燈所致。
  (二)原告請求之損害賠償金額136,000元有無理由？
  1.按因故意或過失，不法侵害他人之權利者，負損害賠償責任
    ；不法毀損他人之物者，被害人得請求賠償其物因毀損所減
    少之價額；負損害賠償責任者，除法律另有規定或契約另有
    訂定外，應回復他方損害發生前原狀；第1項情形債權人得
    請求支付回復原狀所必要之費用，以代回復原狀，民法第
    184條第1項前段、第196條、第213條第1、3項分別定有明文
    。又依民法第196條規定請求物被毀損所減少之價額，固得
    以修復費用為估定標準，但以必要者為限，即修理材料以新
    品換舊品，應予折舊。
  2.再按，固定資產提列折舊採用定率遞減法者，以1年為計算
    單位，其使用期間未滿1年者，按實際使用之月數相當於全
    年之比例計算之，不滿1月者，以月計，營利事業所得稅查
    核準則第95條第6款規定復有明定。原告主張因本件車禍支
    出汽車修理費用，包括工資部分51,400元、零件85,910元，
    共計137,310元，修理廠給予原告折扣後共計136,000元等情
    ，並提出估價單、完工照片等為證，應為可採。然此金額為
    汽車維修廠給予原告之折扣價，乃汽車維修廠基於特約關係
    給予原告之優惠，被告不能因此得利，故應以修理零件之原
    價即85,910元計算其折舊。
  3.經查，原告所有車號1295-DR號貨車係在93年3月24日領照，
    有行車執照可稽，則至96年4月9日車禍受損時為止，以上揭
    營利事業所得稅查核準則第95條第6款之方法計算，使用期
    間為3年，其汽車及附加零件已有折舊，應將折舊部分予以
    扣除。依行政院所頒固定資產耐用年數表及固定資產折舊率
    之規定，自用小客車之耐用年數為5年，依定率遞減法每年
    折舊1000分之369，則原告請求之修理材料費用即零件費用
    為85,910元，依上開標準計算之折舊額為64,326元〔計算式
    ：
    第1年折舊額：85,910×0.369＝31,701元；
    第2年折舊額：（85,910－31,701）×0.369＝20,003元；
    第3年折舊額：（85,910－31,701－20,003）×0.369＝
                 12,622元；
    31,701＋20,003＋12,622＝64,326（小數點以下均四捨五
    入）〕，扣除折舊額後，原告所得請求之修理材料費用為
    21,584元〔計算式：85,910－64,326＝21,584〕，加計不
    應折舊的工資51,400元，合計為72,984元。
  4.綜上，原告得請求之修理費用應為72,984元。
四、從而，原告依侵權行為之法律關係請求被告給付72,984元，
    及自起訴狀繕本送達翌日即96年7月27日起至清償日止，按
    年息百分之五計算之利息，為有理由，應予准許；其逾此範
    圍之請求，為無理由，應予駁回。
五、本件係民事訴訟法第427條第1項所定之標的金（價）額五十
    萬元以下之財產權訴訟，原告勝訴部分，本院應依職權宣告
    假執行。
六、本件事證已臻明確，兩造其餘攻擊防禦方法及所舉未經援
    用之證據，經本院斟酌後，認均不足以影響本判決之結果，
    爰不一一論駁，併此敘明。
七、訴訟費用即裁判費1,440元，由被告負擔五分之三即864元，
    餘由原告負擔。
中　　華　　民　　國　　96　　年　　12　　月　　27　　日
　　              簡易庭法　官　林玉珮
以上正本係照原本作成。
對於本件判決如有不服，應於收受送達後20日內向本院提出上訴
書狀，上訴於本院合議庭。
中　　華　　民　　國　　96　　年　　12　　月　　27　　日
                        書記官　洪福基
